臺灣高雄地方法院刑事判決　　　　　　　　　　　　九十三年度簡上字第一五號
　　上　訴　人　臺灣高雄地方法院檢察署檢察官
　　被　　　告　乙○○
右列上訴人因被告家暴傷害罪案件，不服臺灣高雄地方法院高雄簡易庭九十三年度簡
字第三六四號中華民國九十三年一月二十九日第一審刑事簡易判決（聲請簡易判決處
刑案號：九十二年度偵字第二四○九一號），提起上訴，暨移
字第二八三九號），本院管轄之第二審合議庭判決如左：
    主  文
上訴駁回。
    事  實
一、乙○○與甲○○為夫妻，二人為家庭暴力防治法第三條第一款所定之家庭成員關
    係。乙○○於民國九十二年九月十八日凌晨一時許，在高雄縣鳳山市○○路一五
    五巷第一圖書館旁，因與甲○○談論離婚問題發生爭吵，乙○○竟基於傷害人身
    體之犯意，以拳頭毆打甲○○之頭部，復將甲○○推倒後以腳踢其胸口，致甲○
    ○受有頭部疼痛、胸部挫傷、左右膝蓋瘀青、左右手臂瘀青及擦傷等傷害。
二、案經甲○○訴由高雄縣政府警察局鳳山分局報請臺灣高雄地方法院檢察署檢察官
    偵查後聲請簡易判決處刑，暨移送併案審理。
    理  由
一、右揭犯罪事實，業據上訴人即被告乙○○於本院審理中坦承不諱，核與告訴人甲
    ○○於偵查中指訴之情節相符，並有高雄縣政府警察局鳳山分局受理家庭暴力案
    件調查紀錄表在卷可稽，且告訴人因而受有頭部疼痛、胸部挫傷、左右膝蓋瘀青
    、左右手臂瘀青及擦傷等傷害，亦有高雄市立小港醫院受理家庭暴力事件驗傷診
    斷書一紙附卷可稽，足認被告之自白核與事實相符。本件事證明確，被告犯行堪
    予認定。
二、按家庭暴力者，謂家庭成員間實施身體或精神上不法侵害之行為；又家庭暴力罪
    者，謂家庭成員間故意實施家庭暴力行為而成立其他法律所規定之犯罪，家庭暴
    力防治法第二條第一項、第二項定有明文。本件被告與告訴人為配偶關係，屬於
    家庭暴力防治法第三條第一款所定之家庭成員，被告對於告訴人實施身體上之傷
    害行為，且構成刑法上之傷害罪，核屬家庭暴力罪無訛，惟家庭暴力防治法第二
    條第二項所定之家庭暴力罪，並無處罰之明文，僅應適用刑法之規定論處即可。
    是核被告所為，係犯刑法第二百七十七條第一項之普通傷害罪。原審因而適用刑
    法第二百七十七條第一項、第四十一條第一項前段、罰金罰鍰提高標準條例第一
    條前段、第二條規定，並審酌被告身為人夫，本應謀求家庭之圓滿幸福，竟以暴
    力解決夫妻爭執，嚴重破壞夫妻情感及家庭和諧，且被告前因傷害案件，經本院
    判處應執行有期徒刑六月並緩刑五年確定，有臺灣高等法院被告全國前案紀錄表
    在卷可按，竟再犯本案，然告訴人所受之傷害尚屬輕微，犯罪所生危害非重等一
    切情狀，量處被告拘役五十日，及諭知如易科罰金以三百元折算一日之標準，其
    認事用法均無違誤，量刑亦稱妥適。公訴人循告訴人之請求提起上訴，指摘被告
    多次傷害告訴人且原判決量刑過輕，均無理由（併案無理由部分詳後述），應予
    駁回。
三、移送併案意旨另以：被告乙○○為告訴人甲○○之配偶，竟基於傷害、恐嚇及妨
    害自由之概括犯意，先後於：(1)九十二年九月十八日凌晨一時許，對告訴人拳打
    腳踢，致其受有胸部挫傷、左右膝蓋及手臂等瘀青之傷害（即本案傷害部分）後
    ，將其強押上告訴人所有車號ＹＭ－二五九九號自小客車一路行駛至花蓮縣吉安
    鄉○○路上被告並恐嚇告訴人：「若打電話回家告訴家人，就要動手打人」等語
    ，致告訴人心生畏懼，不敢打電話向家人求救。(2)九十二年十月二十日晚上七時
    許，在高雄市○○區○○路一二六巷四號告訴人住處，毆打告訴人致其受有雙手
    、左膝等處瘀傷。(3)九十二年十一月三日十八時許，告訴人騎乘機車欲返家，行
    經高雄市小港區「中國化學公司」圍牆邊時，突遭被告攔下並動手將其機車鑰匙
    及手提包取走，以此方法剝奪告訴人之行動自由外，並恐嚇：若不與他商談，就
    要動手打人等語，致告訴人心生畏懼。(4)九十二年十一月八日零時許，被告至告
    訴前揭住處，毆打告訴人頭部成傷。(5)九十二年十一月二十四日，被告至告訴人
    住處毆打其後，恐嚇告訴人不要惹伊生氣等語，致其心生畏懼，復強押告訴人上
    機車，載至位於高雄縣錦田路上之「簡愛汽車旅館」第二二八室內，再度毆打告
    訴人，並以床單捆綁其三次，經告訴人打電話向友人求救報警後，始查獲上情。
    因認被告涉犯刑法第二百七十七條第一項之傷害罪嫌、第三百零二條第一項妨害
    自由罪嫌及第三百零五條之恐嚇危安罪嫌，且與本件具有連續犯或牽連犯之裁判
    上一罪關係而移請併辦云云。經查：
（一）右揭併案(2)、(4)、(5)之傷害犯行，雖據告訴人於本院審理中指訴在卷，而對於
(2)傷害部分，告訴人並提出高雄市立小港醫院出具之驗傷診斷書一紙在卷可佐
      。然訊據被告堅決否認有前揭傷害犯行，且除前揭(2)傷害部分業據告訴人提出
      驗傷診斷書外，其餘(4)、(5)傷害部分，未見公訴人或告訴人提出任何證據可資
      佐證其指訴屬實，則告訴人前揭(4)、(5)傷害部分之指訴，是否真實，已有可疑
      。又按連續犯之所謂出於概括犯意，必須其多次犯罪行為自始均在一個預定犯
      罪計劃以內，出於主觀上始終同一犯意之進行，若中途另有新犯意發生，縱所
      犯為同一罪名，究非連續其初發的意思，即不能成立連續犯（最高法院七十年
      台上字第六二九六號判例參照）。告訴人前揭(2)傷害部分之指訴，雖有驗傷診
      斷書可佐，惟其傷害時間係在九十二年十月二十日，距本案傷害之時間已有一
      個月餘，犯罪時間已難認為緊接，且參以被告於九十二年九月十八日凌晨一時
      許毆打告訴人（即本案傷害部分）後，就很後悔，其目的是想要告訴人回來，
      並無要繼續毆打告訴人之意等情，業據被告於本院審理中供明在卷，亦難認被
      告主觀上即在一個預定犯罪計劃內，基於概括犯意進行傷害告訴人，而與本案
      有連續犯之裁判上一罪關係。
（二）關於(1)、(3)、(5)之恐嚇及妨害自由部分，固據告訴人於本院審理中指述在卷，
      然訊據被告堅決否認有此部分之犯行，且上開恐嚇及妨害自由罪，與本案傷害
      部分，乃構成要件不同之罪名，並無成立連續犯之餘地，而依併案意旨所述(5)
      部分被告之傷害行為，既與本案不具有連續犯關係，已如前述，縱該部分與傷
      害罪有牽連犯之關係，亦因併案之傷害行為與本案無連續犯關係，而不生裁判
      上一罪關係，況被告係於毆打告訴人後，另再對告訴人為恐嚇及妨害自由之行
      為，可見被告並非以傷害之方法以達其對告訴人恐嚇及妨害自由之目的，二者
      亦無牽連犯之裁判上一罪關係，應非本件裁判效力所及，自非本院所得審酌。
（三）此外，本院復查無前揭移送併案部分，與本案有何連續犯或牽連犯之裁判上一
      罪關係，是併案意旨認與本案有裁判上一罪關係云云，容有未洽，此部分既未
      經起訴，自應退回由檢察官另行偵辦，併此敘明。
據上論斷，應依刑事訴訟法第四百五十五條之一第一項、第三項、第三百六十四條、
第三百六十八條，判決如主文。
本案經檢察官詹美玲到庭執行職務。
中      華      民      國    九十三    年      七      月     二十三   日
                              臺灣高雄地方法院刑事第八庭
                                      審判長法  官   陳樹村
                                            法  官   林意芳
                                            法  官   吳俊龍
右正本證明與原本無異。
不得上訴。
                                            書記官   許麗珠
中      華      民      國    九十三    年      七      月     二十七   日
